臺灣屏東地方法院刑事判決　　　　　　　110年度訴字第191號
公　訴　人　臺灣屏東地方檢察署檢察官
被　　　告　蔡福利



上列被告因傷害案件，經檢察官聲請簡易判決處刑（110 年度偵
字第1360號），本院認不宜簡易判決處刑，改依通常程序審理，
並判決如下：
    主  文
蔡福利犯傷害罪，處拘役肆拾日，如易科罰金，以新臺幣壹仟元
折算壹日。
    事  實
一、蔡福利於民國109 年12月10日16時25分許，在屏東縣○○鄉
    ○○路00○00號全聯福利中心內，因排隊結帳問題，與陳人
    豪發生口角，蔡福利、陳人豪走出店外後，蔡福利竟基於傷
    害之犯意，徒手毆打陳人豪左側頭部1 拳，致陳人豪受有頭
    部挫傷導致頭痛、頭暈之傷害。
二、案經陳人豪訴由屏東縣政府警察局里港分局報告臺灣屏東地
    方檢察署檢察官偵查起訴。
    理  由
壹、程序方面：
一、按被告以外之人於審判外之言詞或書面陳述，除法律有規定
    者外，不得作為證據，刑事訴訟法第159 條第1 項定有明文
    。又被告以外之人於審判外之陳述，雖不符刑事訴訟法第15
    9 條之1 至第159 條之4 之規定，而經當事人於審判程序同
    意作為證據，法院審酌該言詞陳述或書面陳述作成時之情況
    ，認為適當者，亦得為證據；當事人、代理人或辯護人於法
    院調查證據時，知有同法第159 條第1 項不得為證據之情形
    ，而未於言詞辯論終結前聲明異議者，視為有前項之同意，
    刑事訴訟法第159 條之5 亦有明文。本件下列所引被告蔡福
    利以外之人於審判外之陳述，檢察官、被告於本院準備程序
    中均表示無意見，同意有證據能力，且迄至本案言詞辯論終
    結前未再聲明異議，就此等供述證據，依刑事訴訟法第159
    條之5 規定，認有證據能力。
二、其餘本件所憑認定被告犯罪事實之各項非供述證據，查無違
    反法定程序取得之情，依同法第158 條之4 規定反面解釋，
    均有證據能力。
貳、實體部分：
一、認定犯罪事實所憑之證據及理由：
    訊據被告固坦承有於上揭時地，因購物排隊結帳問題與證人
    即告訴人陳人豪（下稱證人）發生口角，被告亦有基於傷害
    之犯意，以右拳朝證人左側頭部揮擊，證人身體有朝證人右
    側偏移，且證人當日有至里港晨安診所就診，經診斷受有頭
    部挫傷導致頭痛、頭暈之傷勢。惟矢口否認有何傷害犯行，
    辯稱：我有想打陳人豪但沒打到，陳人豪經診斷出之傷勢並
    非我造成云云。惟查：
  ㈠不爭執事項之認定：
    被告於上揭時地，因購物排隊問題與證人口角，被告有基於
    傷害之犯意，以右拳朝證人左側頭部揮擊，證人身體有朝證
    人右側偏移，且證人當日有至里港晨安診所就診，經診斷受
    有頭部挫傷導致頭痛、頭暈之傷勢等事實，業據被告供稱在
    卷，核與證人於警詢、偵查、本院審理之證述大致相符（警
    卷第9 頁至第15頁，偵卷第8 頁，本院卷第101 頁至第102
    頁），且有里港晨安診所診斷證明書1 份、屏東縣政府警察
    局里港分局大平派出所照片2 張在卷可憑（警卷第17頁至第
    19頁），此部分事實首堪認定。
  ㈡證人之傷勢是否是被告造成：
  ⒈本案事發經過，業經本院當庭勘驗現場監視器錄影影像：「
    檔案時間0分3秒
    1 名身穿黃黑條紋衣服之男子（即被告）從畫面右方出現，
    往左方貨車處移動，被告走到貨車後方消失在畫面中，同時
    證人亦從畫面右方出現在畫面中，往貨車後方移動，被告短
    暫的出現在畫面中間與證人面對面，之後被告與證人一前一
    後往貨車後方移動，消失在畫面中。
    檔案時間1分36秒
    證人從貨車後方出現在畫面中，並對著在貨車後面的被告說
    話。
    檔案時間1分49秒
    被告從貨車後面出現在畫面中並面對證人，同時以右手揮拳
    ，往證人頭部左邊太陽穴方向，揮向證人1 下，證人身體同
    時往右側偏移後，2 人仍然站在原地說話，接著被告又以雙
    手搭在證人的手臂及肩膀上，將證人拉到另外一邊，證人背
    對被告抵抗，雙方間距拉開後繼續互相理論，之後被告則轉
    身走向貨車後方，消失在畫面中，證人則仍站在畫面中間並
    撥打手機。」等情屬實（本院卷第76頁至第77頁）。
  ⒉就證人所受傷勢從何而來，證人於警詢、偵查、本院審理時
    始終證稱：我跟蔡福利到全聯福利中心外面理論，他就生氣
    打我，蔡福利確實有直接揮拳打到我左太陽穴，不偏不倚的
    打到我太陽穴，監視器都有拍到，我還有順著蔡福利打我的
    力道向右邊倒，我當天被打後就馬上去里港晨安診所就診，
    我被打到太陽穴造成我左側頭部太陽穴挫傷導致頭暈頭痛等
    傷勢（警卷第11頁至第13頁，偵卷第8 頁，本院卷第101 頁
    至第102 頁）。觀諸證人歷次證述，就被告揮拳造成其左太
    陽穴傷勢等細節，均前後一致，並無瑕疵可指。且被告、證
    人均稱不認識對方，沒有仇恨、糾紛（警卷第5 頁、第13頁
    ），而誣告、偽證之刑責又高於傷害罪之刑責，衡情證人應
    無甘冒自身觸犯誣告、偽證重罪風險而刻意誣陷素昧平生之
    被告之理。觀諸證人經診斷受傷部位，與證人證稱及本院勘
    驗所得其遭被告揮拳攻擊之部位均屬一致。且證人證稱因被
    告毆擊導致其身體向右側傾倒一節，與本院勘驗所得相符，
    更證證人所述可採。是證人於案發當日，確因被告揮拳毆打
    ，擊中其左側太陽穴，造成其頭部挫傷、頭痛、頭暈之傷勢
    無訛。
  ⒊被告曾於警詢時自陳：因為我在全聯福利中心外面打人，所
    以員警請我來做筆錄，我有毆打陳人豪，我用拳頭毆打他頭
    部1 拳，因為我在全聯福利中心購物排隊，跟陳人豪口角，
    我結完帳走出全聯福利中心，陳人豪跟著我走到外面，我才
    出手毆打他，我覺得陳人豪在引誘我、挑逗我毆打他等語（
    警卷第5 頁至第7 頁），是被告於警詢時曾經承認毆打證人
    1 拳。其嗣後於偵查、本院審理時，改口稱沒有打到證人，
    並稱：我在警詢時可能是疏忽了，才沒有跟警察說我沒打到
    陳人豪，因為一般人法律常識沒有那麼豐富，才沒有特別提
    到我沒打到陳人豪云云（本院卷第78頁）。惟傷害行為構成
    要件中，有無打到他人係極為重要之事實，一般智識正常之
    成年人接受詢問時，應皆可意識到此要件之重要性並加以辯
    稱、解釋，被告辯稱因法律常識不豐富、疏忽才未提及，並
    非可採。被告既曾經自陳毆打證人1 拳，被告於警詢之供述
    又與證人證述、本院勘驗所得相符，亦徵被告徒手毆打證人
    ，擊中證人左側頭部1 拳之情屬實。
  ㈢綜上，被告辯稱並未打到證人云云，並不可採，本案事證明
    確，被告犯行足堪認定，應依法論罪科刑。
二、論罪科刑：
  ㈠核被告所為，係犯刑法第277 條第1 項傷害罪。
  ㈡爰以行為人之責任為基礎，審酌被告與證人發生口角，竟不
    思理性解決，反而對素昧平生之證人暴力相向，造成證人上
    開傷害，顯見被告欠缺尊重他人身體法益之觀念，而被告於
    偵查、本院審理時矢口否認傷害犯行，迄言詞辯論終結時並
    未賠償證人分毫，犯後態度難謂良好，所為實應非難。惟念
    其並無任何經法院判處罪刑之前科紀錄，有其臺灣高等法院
    被告前案紀錄表在卷可查，素行尚可，兼衡其自陳之學識程
    度、家庭、經濟狀況（因涉及個人隱私故不揭露，詳如本院
    卷第105 頁），並參考檢察官、證人對量刑之意見（本院卷
    第27頁、第105 頁），量處如主文所示之刑，並諭知如主文
    所示之易科罰金折算標準。
據上論斷，應依刑事訴訟法第299 條第1 項前段，刑法第277 條
第1 項、第41條第1 項前段，刑法施行法第1 條之1 第1 項，判
決如主文。
本案經檢察官吳文書聲請簡易判決處刑，檢察官潘國威到庭執行
職務。
中    華    民    國   110    年    10    月     4    日
                  刑事第一庭  審判長法  官  王以齊
                                    法  官  楊宗翰
                                    法  官  粘凱庭
以上正本證明與原本無異。
如不服本判決應於收受判決後20日內向本院提出上訴書狀，並應
敘述具體理由；其未敘述上訴理由者，應於上訴期間屆滿後20日
內向本院補提理由書（均須按他造當事人之人數附繕本）「切勿
逕送上級法院」。
中    華    民    國   110    年    10    月     4    日
                                    書記官  李家維
附錄本案論罪科刑法條全文：
中華民國刑法第277條
傷害人之身體或健康者，處五年以下有期徒刑、拘役或五十萬元
以下罰金。
犯前項之罪，因而致人於死者，處無期徒刑或七年以上有期徒刑
；致重傷者，處三年以上十年以下有期徒刑。